【裁判字號】    92,上易,289
【裁判日期】    920328
【裁判案由】    詐欺
【裁判全文】
臺灣高等法院刑事判決                            九十二年度上易字第二八九號
    上  訴  人  臺灣新竹地方法院檢察署檢察官
    被      告  戊○○
右上訴人因被告被訴詐欺案件，不服臺灣新竹地方法院八十九年度易字第一四三九號
，中華民國九十一年十一月二十九日第一審判決（起訴案號：臺灣新竹地方法院檢察
署八十九年度偵字第五０二七號）提起上訴，本院判決如左：
    主  文
上訴駁回。
    理  由
一、公訴事實：
    公訴意旨略以：被告戊○○明知自己無償債能力，仍意圖為自己不法之所有，自
    民國（以下同）八十三年起，陸續於如附表編號一至四、七至十九、二十二至二
    十四、二十六至三十四號所示時間，向告訴人乙○○借得如附表編號一至四、七
    至十九、二十二至二十四、二十六至三十四號所示款項，並簽發其名義之本票或
    支票交予告訴人以為擔保。迄至八十八年五月間，因告訴人要求還款，被告即佯
    稱其名下尚有房屋、土地，可設定抵押予告訴人，然其嗣後卻將土地等不動產移
    轉登記予案外人即其子甲○○，房屋移轉予案外人丁○○，俟其名下無任何財產
    時，即避不見面，復拒絕還款，計共積欠新臺幣（下同）二百八十萬元未還，告
    訴人至此始知受騙，因認被告戊○○涉犯刑法詐欺罪嫌等語。
二、起訴論據及被告之供述暨辯解：
（一）公訴人認被告戊○○涉有詐欺罪嫌，無非以告訴人乙○○之指訴，且被告可繼
      承取得之坐落新竹縣芎林鄉○○○段秀湖小段三三六、三三六之一、三三八、
      三三九地號土地暨新竹縣芎林鄉○○○段秀湖小段建號一號之房屋（門牌號碼
      ：新竹縣芎林鄉山豬湖六十號，下總稱系爭房地），竟故意拋棄繼承，由其子
      甲○○繼承取得所有權後，拒絕提供設定，有土地及建物登記簿謄本在卷足參
      ，復有證人甲○○之證述可稽。另被告又於八十八年十月間將其所有坐落在新
      竹縣竹東鎮○○路三百七十巷三十號之房屋（下簡稱系爭房屋）以抵債為由移
      轉予丁○○，有建築改良物買賣所有權移轉契約書在卷足憑。被告既於告訴人
      進行追索之際，藉故拖延及積極脫產，之後即拒絕清償，益證被告於借款之初
      ，即存有詐欺之故意等為據。
（二）訊之被告戊○○固坦承有於如附表編號一至四、七至十九、二十二至二十四、
      二十六至三十四號所示時間，向告訴人借得如附表編號一至四、七至十九、二
      十二至二十四、二十六至三十四號所示之款項，並同時簽發及交付其名義之本
      票或支票以為擔保，然並未如期清償，支票亦未獲兌現等事實，惟堅決否認有
      何詐欺犯行，辯稱：與告訴人間資金往來已有多年，告訴人向伊收取每一萬元
      月息二千元之高利，也同意伊簽發自己名義之本票或支票以為擔保，並應伊之
      要求到期時不予提示，而剛開始是按月支付利息，後來因嫌麻煩，所以一段時
      間再總計交付一次，但均有支付利息，另外也有還過幾次本金。而昌遠木材行
      （負責人為被告之夫吳德助）確有營業，後來因伊先生吳德助在八十八年五月
      間突然去世，一時措手不及，無法支付利息，告訴人又於八十八年十月七日將
      伊先前所交付票號ＦＢ0000000號之支票加以提示，遭退票，使伊信用
      不佳無法獲得貸款，才會無法清償。而當時也有要以其所有系爭房屋給告訴人
      以抵償部分債務，但因告訴人認系爭房屋未辦保存登記無價值而不願接受，至
      甲○○所繼承之系爭房地，是因僅以其一人名義登記，便於將來買賣及設定抵
      押，並非欲脫產，而現又因先前曾向農會貸款而設定抵押權，故如再辦理抵押
      權設定並無實益，加以又係和其他人共有系爭房地，故要出賣以換取現金亦不
      易，並非故意拒絕清償等語。
三、法律規定及判決先例：
    按犯罪事實應依證據認定之，無證據不得推定其犯罪事實；不能證明被告犯罪者
    ，應諭知無罪之判決，刑事訴訟法第一百五十四條、第三百零一條第一項分別定
    有明文。又認定不利於被告之事實，須依積極證據，苟積極證據不足為不利於被
    告事實之認定時，即應為有利於被告之認定，更不必有何有利之證據，最高法院
    三十年上字第八一六號亦著有判例可資參照。次按刑法上之詐欺罪，必須行為人
    自始意圖為自己不法之所有，行使詐術使被害人陷於錯誤，而為財產之交付，或
    以此得財產上之不法利益，始足構成。又金錢借貸關係乃以當事人間之信用為基
    礎之契約，依一般社會經驗，在交易之初，恆可預見債務人事後不為給付或遲延
    給付之風險，倘債務人對於風險之評估，未以詐術使人陷於錯誤，縱使債務人屆
    期出於惡意而不依債之本旨履行，苟無積極證據足認其在借款之初即有藉此詐財
    之本意，尚難僅因債務人事後違反債信之情事，推定其必然自始蓄意行騙，自不
    待言。
四、本院之判斷：
（一）被告與告訴人間之借款往來及清償情形觀察，難謂被告係施詐借款：
      被告於如附表編號一至四、七至十九、二十二至二十四、二十六至三十四號所
      示時間，向告訴人借貸如附表編號一至四、七至十九、二十二至二十四、二十
      六至三十四號所示款項，並交付其所簽發之本票或付款人為華南商業銀行（下
      稱華南銀行）竹東分行之支票以為擔保，告訴人並如數將款項交付予被告無訛
      ，而被告雖有依約支付利息，然僅於如附表編號五、六、二十、二十一、二十
      五、三十五至三十七號所示時間，清償上該編號所示之款項，現尚餘二百八十
      萬元未還。嗣被告於八十八年八月間起即不再支付利息，經告訴人提示被告所
      簽發、票號分別為ＦＢ0000000、ＦＢ0000000、ＦＢ0000
      000號、金額分別為二十五萬元、十萬元及十五萬元、付款人均為華南銀行
      竹東分行之支票後，分別於八十八年十月七日及同年月八日，遭以存款不足為
      由退票，嗣告訴人再將被告前所簽發付款人均為華南銀行竹東分行之支票十八
      紙加以提示，亦均於八十八年十月十四日不獲付款遭退票，經告訴人持上揭支
      票向臺灣新竹地方法院聲請核發支付命令，已獲核發現並確定等情，業據告訴
      人指訴綦詳，並為被告所是認，且有前揭支票二十一紙、退票理由單二十紙、
      臺灣新竹地方法院八十八年度促字第一二六二三號、第一二三八四號支付命令
      、支付命令確定證明書及借款明細表等在卷足稽。另據被告戊○○於本院調查
      、審理中供稱：伊與告訴人乙○○往來，一開始就是用客票調現，借錢有繳利
      息，利息是依照月息二分，於借款時先行扣取，繳息到八十八年八月，利息前
      後繳納二百二十一萬八千四百二十元（見本院九十二年三月七日審判筆錄），
      並為告訴人所不爭，足見被告向告訴人借款之期間自八十三年一月十五日起至
      八十八年四月二十二日止，長達五年有餘，借款次數多達二十九次，借款金額
      少則五萬元，多則三十萬元，另外由被告於借款時簽發支票作為擔保，被告並
      曾清償八次（另一次清償十萬元），清償金額一百零三萬五千四百九十元。借
      錢有繳利息月息二分，於借款時先行扣取，繳息至八十八年八月，前後繳納利
      息二百二十一萬八千四百二十元，則被告清償本金一百零三萬五千四百九十元
      ，及繳納利息二百二十一萬八千四百二十元，合計三百二十四萬三千九百一十
      元，與被告前後借款本金總額三百七十三萬五千四百九十元相較，相差無幾，
      ，難謂被告係施詐借款。
（二）告訴人借貸款項予被告係基於世代之情誼及信任關係，要難指告訴人係受被告
      施詐致陷於錯誤而貸予款項：
      查被告戊○○與告訴人乙○○之父親以前是鄰居，被告住新竹縣竹東鎮○○里
      ○○鄰○○路三七０巷三十號，告訴人住新竹縣竹東鎮○○街四七號，被告在
      十三歲時就認識告訴人乙○○之家人，被告母親以前是在告訴人乙○○那裡從
      事剪布工作，被告並經營昌遠木材行，負責人是被告先生吳德助，跟告訴人乙○○借錢是要做為生意週轉用的，當時被告二個兒子還在讀大學等情，業據被
      告供明（見本院九十二年三月七日審判筆錄），是告訴人及其家人與被告早已
      熟識，對於被告之經濟能力應非一無所悉，參諸被告戊○○與告訴人間資金往
      來多年，告訴人向被告戊○○收取每一萬元月息二千元之高利，也同意被告戊○○簽發自己名義之本票或支票以為擔保，並應被告戊○○之要求到期時不予
      提示，而剛開始是按月支付利息，後來因告訴人嫌麻煩，改為一段時間再總計
      交付一次等情，為被告戊○○供述在卷，並為告訴人所不爭執，又被告於向告
      訴人借貸之前，亦曾向證人即告訴人之父親丙○○借貸過金錢，迄其轉向告訴
      人借貸為止，共已向證人丙○○借得八十幾萬元，雖未清償本金，但亦按月支
      付利息，且告訴人要借錢給被告之前，亦曾徵詢過證人丙○○之意見，丙○○
      則告知告訴人，被告目前信用很好，也有土地等情，亦據證人丙○○於原審調
      查時結證在卷（見原審九十年四月十三日訊問筆錄），足見告訴人借貸款項予
      被告係基於世代之情誼及信任關係，並非被告施詐致告訴人陷於錯誤而貸予款
      項，至明。
（三）被告戊○○並非明知其無清償能力而仍向告訴人借貸詐財：
      查被告戊○○之夫吳德助擁有四筆土地，座落在新竹縣芎林鄉○○○段秀湖小
      段三三六、三三六之一、三三八、三三九地號土地暨新竹縣芎林鄉○○○段秀
      湖小段建號一號之房屋（門牌號碼：新竹縣芎林鄉山豬湖六十號），另在新竹
      縣竹東鎮○○路三百七十巷三十號有未保存登記之建物乙棟，復據被告戊○○
      供明（見本院九十二年三月七日審判筆錄），並有土地登記簿謄本在卷可稽，
      雖於八十八年五月間被告戊○○之夫吳德助死亡後，由其子繼承，惟難謂被告
      所稱伊有財產等語係屬虛言，且被告在華南銀行竹東分行所開立之支票帳戶，
      自八十三年一月十七日開戶後，迄八十八年十一月五日全部提領止，一直均有
      金錢進出，有上揭銀行於九十年一月十日以華竹東存字第三號函所檢送之往來
      明細資料在卷足憑（見原審卷一第一七四至一八六頁），是被告簽發前開支票
      予告訴人為擔保時，上揭帳戶並非拒絕往來之狀態。雖上開帳戶於被告向告訴
      人借款時，多係處於存款較少之狀態，然此益徵被告確屬經濟狀況不佳而需向
      他人借款周轉，自難僅以此即認被告係持明知無法兌現之支票向告訴人借貸款
      項，或明知無清償能力仍向告訴人借貸。
（四）被告將自告訴人借貸之款項用於清償告訴人，亦難認被告借貸時即具詐欺意圖
      ：
      告訴人雖指稱：被告係以在借期屆至前數天，先向伊借錢，再於期滿時以這些
      錢清償及支付利息之方式騙取伊信任，事實上等於借伊的錢來還伊錢，故有詐
      騙之犯行云云，然觀附表所示，被告雖在八十三年四月十一日向告訴人借得十
      萬元，惟其在同年月二十八日卻清償告訴人二十萬元，且中間僅相隔十七日；
      又被告雖於八十六年九月二十五日向告訴人借款五萬元，卻於八十六年十月二
      十五日及三十一日分別清償告訴人五萬元及二十萬元，且中間相隔三十日及三
      十六日；再被告雖於八十七年五月四日向告訴人借款十萬元，然於八十六年六
      月三十日卻清償告訴人十五萬元，且中間相隔五十七日等情，有告訴人提出借
      款明細表附卷足憑（見原審卷一第二一二至二一七頁），可知被告雖確有在借
      期屆至前十餘日、三十餘日至五十餘日不等，向告訴人再借錢之情事，然其清
      償之款項已比其所借款項數額更多，且中間相隔日數亦非僅有數天，衡情如被
      告果因無力清償本金及利息，而以向告訴人借錢來清償告訴人之方式行詐，應
      係在借款到期前數日為之，且僅需將向告訴人借得之款項直接如數還給告訴人
      即可，其又豈有能力及必要再提高清償數額？又被告剛開始是按月支付利息，
      後因嫌麻煩，故採一段時間總和計算金額後支付，然確已依照其與告訴人約定
      之計算方式即月息二分來付息，至八十八年四月間被告才開始有給付利息遲延
      之情形，惟仍有支付利息，迄至八十八年八月間，被告始開始完全未付利息等
      情，亦為告訴人所不否認，顯見告訴人並未因被告未如期清償本金即不再借貸
      或提高利息，抑或要求先清償完畢再為下一筆借貸，則被告又何需處心積慮，
      以在借期屆至前借告訴人的錢來清償告訴人之方式詐騙？況告訴人為年約三十
      餘歲之成年人，非懵懂不知世事之年紀，且其與被告之間借貸關係存在長達五
      年，如被告果均以向告訴人借錢來作為應清償告訴人之本金及利息所用之行詐
      方式，向告訴人借款，卻從不曾以自己所有之款項清償或付息予告訴人，則告
      訴人又豈可能完全未發覺？退步言，縱被告確有在其中一筆借款期滿前，再向
      告訴人新借一筆款項，等上一筆款項清償期屆至時，即用該筆借款清償或付息
      之情形，亦徵被告本即因需錢周轉，才會向他人借貸，而借貸之款項如何運用
      ，本屬向他人借款之被告可自由決定之事，尚難僅憑被告將自告訴人借貸之款
      項用於清償告訴人，即遽認被告為詐欺。況被告向告訴人借貸之本金數額亦會
      因而增加，當不得倒果為因逕認被告如此即具有詐欺之犯行。從而，自難僅以
      被告借貸後客觀上無法清償及尚積欠告訴人為數不少之款項，即遽謂被告於向
      告訴人借款之初，主觀上即具詐欺之不法意圖。是告訴人此部分指訴要屬事後
      未獲被告清償所為臆測之詞，尚難採信。
（五）昌遠木材行於被告向告訴人借貸期間，確有實際營運，且被告向告訴人借貸之
      款項亦運用於昌遠木材行周轉所需：
      告訴人復指訴：被告係向伊告知，因昌遠木材行經營需要，才需向伊借錢，然
      昌遠木材行實際上並未營運云云。然昌遠木材行（負責人為被告之夫吳德助）
      於被告向告訴人借貸期間，確有實際營運，且被告向告訴人借貸之款項也是用
      在昌遠木材行之周轉所需等情，業據被告供述在卷，並有內含切割機、堆土機
      、堆高機等設備之昌遠木材行照片在卷足按，且經原審向新竹縣稅捐稽徵處竹
      東分處函詢結果，昌遠木材行於八十二、八十三、八十四、八十五、八十六、
      八十七及八十八年所繳納之營業稅稅款分別為九萬零三百五十五元、九萬零四
      百四十元、八萬零二百六十二元、六萬零八百三十七元、八萬四千八百七十八
      元、七千二百零七元及五千五百四十七元，而昌遠木材行於八十九年十二月三
      十一日辦理停業等情，有該竹東分處九十一年三月二十日九一新縣稅東壹字第
      二０八一號函一份附卷可佐（見原審卷二第二三頁）。又昌遠木材行於八十三
      年三月二十八日、同年七月二十九日、八十四年三月二十七日、同年八月二日
      、八十五年四月一日、同年八月五日、八十六年七月二十九日、八十七年三月
      二十六日、同年八月一日及八十八年三月二十四日分別繳納營利事業所得稅稅
      款一萬九千九百十二元、一萬三千五百七十三元、二萬二千七百三十九元、一
      萬八千一百五十六元、四千七百六十七元、一萬一千四百六十二元、五千七百
      四十二元、一萬零一百十四元、七千九百二十八元及五千三百五十二元等情，
      亦有財政部臺灣區北區國稅局竹東稽徵所九十一年二月二十二日北區國稅竹東
      徵字第０九一一０００五八七號函送之繳款明細表在卷可憑（見原審卷二第一
      九至二一頁）。綜觀上情，足見被告所辯確堪採信。縱認被告向告訴人所稱之
      借款原因並不真實（即被告向告訴人借貸之款項並非用於昌遠木材行之資金運
      作上，而係用作他途），然身為借款人之被告，於借款之初，應係基於經濟上
      之需要始向告訴人借貸，至其借款原因以及事後借貸款項之用途，均係身為借
      款人之被告運用資金之方式耳，尚不得僅以被告借款是否用於當初約定之用途
      一節，而作為被告施用詐術與否之認定。
（六）本案並無積極證據足認被告在借款之初即有詐財之本意，尚難僅因被告事後即
      借款均屆期後之八十八年十月間所為和其兒子甲○○協議遺產全由甲○○一人
      繼承，及將其所有系爭房屋讓予證人丁○○等情事，推定被告自始即蓄意行騙
      ：
  １、被告之先生吳德助於八十八年五月二十八日去世後，所遺留之系爭房地確由被
      告和其兒子吳佳興及甲○○一同協議由甲○○一人全部繼承，並辦妥繼承登記
      ，及被告所有系爭房屋亦因被告曾積欠證人丁○○一百五十萬元未還，而移轉
      登記所有權予證人丁○○以抵銷債務等情，亦據被告供述在卷，且經證人丁○○於原審調查時結證甚詳（見原審九十年四月十三日訊問筆錄），並有新竹縣
      竹東地政事務所九十一年一月二十八日以（九十一）東地所登陳字第０九一０
      ０００五三一號函送之前開土地及其上建物辦理分割繼承登記之資料、被告和
      證人丁○○所訂立之土地建築改良物買賣所有權移轉契約書等在卷足參。告訴
      人雖執此而指稱：被告拒絕清償，且於事後處心積慮脫產，確具為自己不法所
      有之意圖而詐騙其財物云云，惟被告係自八十三年一月十五日起即開始向告訴
      人借貸款項，最後一筆借款之借貸時間為八十八年四月二十二日等情，已據告
      訴人自承在卷，而上揭繼承發生原因係被告先生吳德助於八十八年五月二十八
      日去世後，繼承登記之送件時間為八十八年十月四日，於八十八年十月十一日
      登簿，且被告係在八十八年十月十一日和證人丁○○共同訂立上揭買賣所有權
      移轉契約書等情，均有前開繼承登記之資料及契約書在卷足證，是以被告和其
      兒子甲○○協議遺產即系爭房地由甲○○一人全部繼承，及被告所為出售系爭
      房屋予證人丁○○等情，均和被告一開始向告訴人借貸之八十三年一月十五日
      相隔五年有餘，亦與被告向告訴人最後一筆借款時間有隔，殊難想像被告早於
      八十三年一月十五日借款時，即為詐欺告訴人而預謀被告之先生吳德助何時去
      世，及吳德助去世後由甲○○一人繼承全部系爭房地，甚至預先設好在連續向
      告訴人借款五年後，出售其所有系爭房屋予證人丁○○等事。故揆諸首揭說明
      ，被告事後於八十八年十月間所為和其兒子甲○○協議遺產全由甲○○一人繼
      承，及將其所有系爭房屋讓予證人丁○○等行為，縱確有脫產意圖，亦應認係
      被告未依約清償告訴人前揭款項後之事後處分行為，要難據以推論被告確於借
      款之初具有不法所有之意圖及詐欺犯行。
  ２、公訴人以：被告戊○○自八十三年起，陸續向乙○○共借得二百八十萬元（按
      係最後未償還金額），嗣至八十八年五月間，乙○○要求還款時，彭女佯稱其
      名下尚有房屋、土地，可設定抵押予李女，嗣後卻將土地等不動產移轉登記予
      其子甲○○，房屋移轉予訴外人丁○○，俟其名下無任何財產，即避不見面，
      復拒絕還款，乙○○始知受騙云云。告訴人乙○○於本院調查中亦指稱：「被
      告戊○○跟我借錢的時候，就說他的土地很值錢、沒有問題，從八十三年到八
      十八年就這樣跟我說，我一直很相信被告戊○○的話，在八十八年九月二十二
      日的下午一點，我就約被告戊○○到我家裡談債務的事情，我父親問被告戊○○積欠我的款項要如何清償，被告戊○○跟我父親丙○○及在我當面說，他先
      生留下的土地、工廠很值錢，手上並還拿房屋的權狀影印本給我看，說我可以
      拿去辦理過戶，但土地不是被告戊○○的名字，我有問代書該怎麼辦，代書說
      會很麻煩，在八十八年九月二十八日就是為了談房屋過戶的問題，之後我找到
      被告戊○○的住處，詢問被告戊○○要如何解決債務，我有要求被告戊○○至
      少要將土地抵押給我，我才會有保障，然後被告戊○○跟我說，不會有過戶、
      也不會跑掉的話，但是我哥哥要求被告戊○○簽發本票或換票，但被告戊○○
      也不肯簽發本票或換票。」，因認被告戊○○有詐欺犯行（見本院九十二年二
      月二十日訊問筆錄），惟查，告訴人乙○○於本院調查中所指被告戊○○跟伊
      借錢時，就說他的土地很值錢、沒有問題，從八十三年到八十八年就這樣跟伊
      說等詞，為被告所否認，告訴人迄未舉證證實，尚難以其片面之指訴遽予採信
      ，矧被告戊○○自與告訴人間資金往來之時，其夫吳德助確擁有四筆土地，座
      落在新竹縣芎林鄉○○○段秀湖小段三三六、三三六之一、三三八、三三九地
      號土地暨新竹縣芎林鄉○○○段秀湖小段建號一號之房屋（門牌號碼：新竹縣
      芎林鄉山豬湖六十號），另在新竹縣竹東鎮○○路三百七十巷三十號有未保存
      登記之建物乙棟，業如前述，難謂被告係施用詐術而借得款項。而上開公訴人
      及告訴人指訴「彭女佯稱其名下尚有房屋、土地，可設定抵押予李女」、「被
      告戊○○跟我父親丙○○及在我當面說，他先生留下的土地、工廠很值錢，手
      上並還拿房屋的權狀影印本給我看，說我可以拿去辦理過戶」云云，縱設屬實
      ，均係至八十八年五月間，乙○○要求還款時，被告戊○○所言，亦難謂被告
      借款之初係施用詐術借款，甚明。
（七）被告於借款時交付為擔保之本票或支票，事後雖均未獲兌現，亦非可認被告向
      告訴人借款時即具詐欺故意：
      被告於借貸之初，雖曾承諾支票到期時可獲兌現卻未依約履行，固屬有違誠信
      ，但民事債務人應依誠實信用原則履行債務，根據一般交易常態，乃是當事人
      間不待積極承諾當然具有可信賴之事實，除非債務人另以不法手段誤導債權人
      對於債信風險之判斷，尚不能因債務人表示必將依約履行而謂債務人使用詐術
      致債權人陷於錯誤。且民事債務當事人間若有未依債務本旨給付之情形，在一
      般社會經驗而言原因非一，其因不可歸責之事由無法給付，或因合法得對他造
      主張而拒絕給付，甚至債之關係成立後始行惡意延遲給付皆有可能，非必出於
      自始無意給付之詐欺犯罪一端（參照最高法院四十七年台上字第一四四八號判
      例意旨）。又刑事訴訟被告依法不負自證無罪之義務，故在別無積極證據之情
      形下，自難違反刑事訴訟法第一百五十四條之規定，以被告單純債務不履行之
      狀態，推定被告自始即有不法所有之意圖而施用詐術。而在當事人間依一般社
      會經驗原須承擔信用風險之遠期票據交易，對事後票據不獲支付之結果，尤屬
      可得預見之不利益，要無因債務人施詐而於錯誤可言。本件告訴人以被告借錢
      不還，所交付之前開遠期支票均不獲支付等情，遽指被告涉嫌詐欺，卻對被告
      如何施用足以使其陷於錯誤之詐術，悉未再提出其他具體事證以憑調查，依上
      開說明，自不得僅因被告事後債務不履行之客觀結果，推測被告於借款並交付
      本票或支票以為擔保之初即存有詐欺取財之主觀犯意。
（八）綜上所述，告訴人所為被告自始蓄意詐財之上開指訴，均難採為不利於被告之
      認定基礎。此外，復查無其他積極證據足證被告有何詐欺取財犯行，被告犯罪
      應屬不能證明，揆諸首揭說明，自應為被告無罪之諭知。
五、維持原判決及駁回上訴之理由：
    本案並無何證據證實被告於八十三年起向告訴人借款時，主觀上即存有意圖為自
    己不法所有之詐欺故意，是被告並無何詐欺犯行，原判決就被告被訴詐欺之罪嫌
    ，以不能證明被告犯罪，而諭知被告無罪之判決，經核並無不合。公訴人仍執陳
    詞，指摘原判決不當，即無理由，應予駁回。
據上論斷，應依刑事訴訟法第三百六十八條，判決如主文。
本案經檢察官鄭龍照到庭執行職務。
中      華      民      國      九十二    年      三    月    二十八    日
                              臺灣高等法院刑事第十庭
                                  審判長法  官  溫  耀  源
                                        法  官  何  菁  莪
                                        法  官  邱  同  印
右正本證明與原本無異。
不得上訴。
                                        書記官  莊  昭  樹
中      華      民      國    九十二    年      三      月    二十八    日
附表：
┌──┬────┬─────┬────┬─────┬─────┬────┐
│編號│借款時間│借款金額  │清償時間│清償金額  │累計金額  │備註    │
│    │        │（新臺幣）│        │（新臺幣）│          │        │
├──┼────┼─────┼────┼─────┼─────┼────┤
│一  │83.1.15 │十萬元    │        │          │十萬元    │        │
├──┼────┼─────┼────┼─────┼─────┼────┤
│二  │83.1.30 │三十萬元  │        │          │四十萬元  │        │
├──┼────┼─────┼────┼─────┼─────┼────┤
│三  │83.2.28 │二十萬元  │        │          │六十萬元  │        │
├──┼────┼─────┼────┼─────┼─────┼────┤
│四  │83.4.11 │十萬元    │        │          │七十萬元  │        │
├──┼────┼─────┼────┼─────┼─────┼────┤
│五  │        │          │83.4.28 │二十萬元  │五十萬元  │清償編號│
│    │        │          │        │          │          │三部分  │
├──┼────┼─────┼────┼─────┼─────┼────┤
│六  │        │          │83.7.11 │十萬元    │四十萬元  │清償編號│
│    │        │          │        │          │          │四部分  │
├──┼────┼─────┼────┼─────┼─────┼────┤
│七  │83.7.29 │二十萬元  │        │          │六十萬元  │約定83.8│
│    │        │          │        │          │          │15清償  │
├──┼────┼─────┼────┼─────┼─────┼────┤
│八  │83.8.29 │十五萬元  │        │          │七十五萬元│        │
├──┼────┼─────┼────┼─────┼─────┼────┤
│九  │83.10.20│十萬元    │        │          │八十五萬元│        │
├──┼────┼─────┼────┼─────┼─────┼────┤
│十  │83.4.20 │二十萬元  │        │          │九十五萬元│        │
├──┼────┼─────┼────┼─────┼─────┼────┤
│十一│84.4.29 │十萬元    │        │          │一百零五萬│        │
├──┼────┼─────┼────┼─────┼─────┼────┤
│十二│84.9.29 │十萬元    │        │          │一百十五萬│        │
│    │        │          │        │          │元        │        │
├──┼────┼─────┼────┼─────┼─────┼────┤
│十三│85.6.1  │十五萬元  │        │          │一百三十萬│        │
│    │        │          │        │          │元        │        │
├──┼────┼─────┼────┼─────┼─────┼────┤
│十四│85.11.30│二十五萬元│        │          │一百五十五│        │
│    │        │          │        │          │萬元      │        │
├──┼────┼─────┼────┼─────┼─────┼────┤
│十五│85.12.14│二十萬元  │        │          │一百七十五│        │
│    │        │          │        │          │萬元      │        │
├──┼────┼─────┼────┼─────┼─────┼────┤
│十六│86.4.19 │十萬元    │        │          │一百八十五│        │
│    │        │          │        │          │萬元      │        │
├──┼────┼─────┼────┼─────┼─────┼────┤
│十七│86.5.30 │十五萬元  │        │          │二百萬元  │        │
├──┼────┼─────┼────┼─────┼─────┼────┤
│十八│86.8.13 │十萬元    │        │          │二百十萬元│        │
├──┼────┼─────┼────┼─────┼─────┼────┤
│十九│86.9.25 │五萬元    │        │          │二百十五萬│        │
│    │        │          │        │          │元        │        │
├──┼────┼─────┼────┼─────┼─────┼────┤
│二十│        │          │86.10.25│五萬元    │二百十萬元│        │
├──┼────┼─────┼────┼─────┼─────┼────┤
│二一│        │          │86.10.31│二十萬元  │一百九十萬│        │
│    │        │          │        │          │元        │        │
├──┼────┼─────┼────┼─────┼─────┼────┤
│二二│87.1.5  │十萬元    │        │          │二百萬元  │        │
├──┼────┼─────┼────┼─────┼─────┼────┤
│二三│87.4.19 │五萬元    │        │          │二百零五萬│        │
│    │        │          │        │          │元        │        │
├──┼────┼─────┼────┼─────┼─────┼────┤
│二四│87.5.4  │十萬元    │        │          │二百十五萬│        │
│    │        │          │        │          │元        │        │
├──┼────┼─────┼────┼─────┼─────┼────┤
│二五│        │          │87.6.31 │十五萬元  │二百萬元  │        │
├──┼────┼─────┼────┼─────┼─────┼────┤
│二六│87.8.4  │五萬元    │        │          │二百零五萬│        │
│    │        │          │        │          │元        │        │
├──┼────┼─────┼────┼─────┼─────┼────┤
│二七│87.10.4 │十萬元    │        │          │二百十五萬│        │
│    │        │          │        │          │元        │        │
├──┼────┼─────┼────┼─────┼─────┼────┤
│二八│87.10.11│二十五萬元│        │          │二百四十萬│        │
│    │        │          │        │          │元        │        │
├──┼────┼─────┼────┼─────┼─────┼────┤
│二九│87.10.30│十萬元    │        │          │二百五十萬│        │
│    │        │          │        │          │元        │        │
├──┼────┼─────┼────┼─────┼─────┼────┤
│三十│88.1.7  │十萬元    │        │          │二百六十萬│        │
│    │        │          │        │          │元        │        │
├──┼────┼─────┼────┼─────┼─────┼────┤
│三一│88.3.23 │二十萬元  │        │          │二百八十萬│        │
│    │        │          │        │          │元        │        │
├──┼────┼─────┼────┼─────┼─────┼────┤
│三二│88.3.30 │十萬元    │        │          │二百九十萬│        │
│    │        │          │        │          │元        │        │
├──┼────┼─────┼────┼─────┼─────┼────┤
│三三│88.4.2  │十五萬元  │        │          │三百零五萬│        │
│    │        │          │        │          │元        │        │
├──┼────┼─────┼────┼─────┼─────┼────┤
│三四│88.4.22 │八萬五千四│        │          │三百十三萬│        │
│    │        │百九十元  │        │          │五千四百九│        │
│    │        │          │        │          │十元      │        │
├──┼────┼─────┼────┼─────┼─────┼────┤
│三五│        │          │88.5.22 │八萬五千  │三百零五萬│        │
│    │        │          │        │四百九十  │元        │        │
│    │        │          │        │元        │          │        │
├──┼────┼─────┼────┼─────┼─────┼────┤
│三六│        │          │88.6.5  │十萬元    │二百九十五│        │
│    │        │          │        │          │萬元      │        │
├──┼────┼─────┼────┼─────┼─────┼────┤
│三七│        │          │88.7.31 │十五萬元  │二百八十萬│        │
│    │        │          │        │          │元        │        │
└──┴────┴─────┴────┴─────┴─────┴────┘


司法院資訊處製作；財團法人民間司法改革基金會備份。
